臺灣板橋地方法院刑事判決　　　　　　 95年度簡上字第801號
上　訴　人　臺灣板橋地方法院檢察署檢察官
被　　　告　乙○○
上列上訴人因被告傷害案件，不服本院95年度簡字第4945號中華
民國95年9 月18日第一審簡易判決（聲請簡易判決處刑案號：95
年度偵字第15858 號），提起上訴，本院判決如下：
    主  文
上訴駁回。
    事  實
一、乙○○與甲○○係夫妻，二人具有家庭暴力防治法第三條第
　　一款之家庭成員關係，甲○○於民國九十五年二月二十六日
　　凌晨一時許，在臺北縣新莊市○○街九九巷八弄口，見乙○
  　○與一名楊姓女子在該處聊天，認該女子係乙○○之外遇而
    上前理論，並與乙○○發生口角，乙○○因而心生不滿，竟
    基於傷害人身體之犯意，先以右手毆打甲○○右臉後，並要
    當時在場之楊姓女子離開，乙○○旋即欲騎乘機車離開，甲
    ○○因已報警，遂上前抓住乙○○衣服要求乙○○留在現場
    等警察前來處理，然為乙○○所拒絕，且其明知甲○○抓住
    其衣服不放，可預見如發動機車離去可能會拖行甲○○而導
    致甲○○受傷，仍不違背其本意而逕自加速騎乘機車離去，
    以致拖倒甲○○，甲○○因此受有右頭部挫瘀傷二零點五
    公分、右肘瘀傷四三公分（原診斷證明書誤載為「左肘瘀
    傷」）及左膝擦傷七三公分（簡易判決處刑書誤載為左膝
    挫傷）等傷害。
二、案經甲○○訴請臺北縣政府警察局新莊分局報告臺灣板橋地
    方法院檢察署檢察官偵查後聲請簡易判決處刑。
    理  由
一、訊之被告乙○○固坦承有於上揭時地與告訴人甲○○發生爭
    執及告訴甲○○受有如事實欄所載之傷害等事實，惟矢口否
    認有何傷害之犯行，並辯稱：伊於上揭時地為阻止甲○○拿
    雨傘打伊朋友，才抱住甲○○，讓伊友人先行離開，之後伊
    要騎機車走，甲○○拉住伊機車，是伊騎走機車時，甲○○
    不小心跌倒而受傷，伊並未動手打甲○○云云。經查：
  (一)上揭事實，業據證人即告訴人甲○○於警詢及本院審理時證
    述明確（見偵查卷第八頁至第九頁、本院卷第三七頁至第四
    十頁），且告訴人甲○○因此受有如事實欄所載之傷害，亦
    有行政院衛生署臺北醫院出具之診斷證明書一紙附卷可稽。
  (二)被告於警詢及偵查中雖辯稱伊騎乘機車離開時，並不知道告
    訴人甲○○有拉住伊機車，故當時不知告訴人有因此跌倒受
    傷，是事後返家才知悉云云（見偵查卷第四頁、第十七頁）
    ，然告訴人甲○○於上揭時、地因見被告與楊姓女子在一起
    ，憤而拿傘要打該楊姓女子，遭被告抱住阻止一節，已據被
    告於警詢及偵審中自承甚明（見偵查卷第四頁、第十七頁、
    本院卷第四十頁），且被告於本院準備程序中亦不否認有於
    上揭時地與告訴人甲○○發生口角（見本院卷第二二頁），
    足徵告訴人甲○○於警詢及本院審理時證稱伊當時因懷疑被
    告外遇而與被告、該楊姓女子理論，並發生爭執等情，應可
    採信，故衡諸當時告訴人甲○○之情緒及與被告理論婚外情
    之目的，其於警詢及偵查中證稱其於上揭時地，在該楊姓女
    子離開後，要求被告不要離開，並拉住被告機車阻止被告離
    開，然被告不予置理，仍騎乘機車離開等情，亦屬非虛。而
    被告騎乘上開機車離開時，既遭告訴人甲○○拉住機車，依
    情理而言，勢必受有一定阻力，自不可能完全沒有感覺；況
    告訴人甲○○因遭機車拖行而跌倒時，亦應有相當之聲響，
    被告自不可能毫無所知。是被告辯稱伊於上揭時地騎乘機車
    離開時，不知告訴人甲○○因拉住伊機車跌倒云云，尚無足
    信。
  (三)又被告有於上揭時地動手打告訴人甲○○之情，業據證人甲
    ○○於警詢及偵查中證稱：「我便問該名女子為什麼跟我丈
    夫在一起，然後我先生就用左手臂鎖住我的脖子，並用右手
    毆打我的右臉頰，並當場要該名女子楊麗貞離開」；「二十
    七日去驗傷是二月二十六日凌晨一、二點的時候，因為被告
    在九十九巷八弄口，用拳頭打我的右邊下巴，再用手勒住我
    的脖子」、「（問：你剛才說因為發現被告帶他的外遇對象
    ，後來被告有出拳打你的右頭部？）是」、「（問：你何處
    受傷？）右頭部，還有右下巴，因為他打我之後，我的眼鏡
    掉下，他再用手勒住我的脖子，可能是當時有撞到，所以我
    的右邊下巴才受傷」等語在卷（見偵查卷第八頁；本院卷第
    三七頁、第三九頁）。參以被告於警詢及偵審中所陳：「我
    於九十五年二月二十六日凌晨一時許左右，在新莊市○○街
    九九巷八弄路口，因為當時我跟朋友楊碧珍在該處講話，我
    老婆看見我問我在幹嘛，因當時下雨，我老婆持雨傘要打我
    的朋友楊碧珍，所以我就抱住我老婆不要讓她傷害到我朋友
    ，我就叫我朋友離開…」、「當天我在那邊與女性朋友講話
    ，她看到我與人在講話，要拿雨傘打對方，我要對方趕快跑
    ，我則抱著我太太…」、「那天甲○○拿雨傘打我朋友，我
    就抱住甲○○，叫我朋友快走…」、「那天下雨，我跟朋友
    在巷口說話，她看到我朋友，就要用雨傘打我朋友，我抱住
    告訴人…」等語（見偵查卷第四頁、第十七頁；本院卷第二
    一頁、第四十頁），足徵被告於上揭時地為阻止告訴人甲○
　  ○拿雨傘毆打楊姓女子，並讓楊姓女子先行離開，有壓制告
    訴人甲○○甚明，益徵證人楊香蘭上開證述，未逾情理，且
    告訴人甲○○因此受有右頭部挫瘀傷二零點五公分一節，
    亦有前開診斷證明書可稽，是被告辯稱並未動手毆打告訴人
    甲○○云云，亦無足取。
　(四)綜上所述，被告所辯，均係事後卸責之詞，並無可信。本件
　  事證明確，被告犯行洵堪認定。
二、查被告行為後，刑法業於九十四年二月二日修正公布，九十
    五年七月一日起施行。按「行為後法律有變更者，適用行為
    時之法律，但行為後之法律有利於行為人者，適用最有利於
    行為人之法律」，修正後刑法第二條第一項定有明文。此條
    規定係規範行為後法律變更所生新舊法比較適用之準據法，
    本身尚無新舊法比較之問題，於新法施行後，應一律適用新
    法第二條第一項之規定，為「從舊從輕」之比較，先予敘明
    ，再按本次法律變更，比較時應就罪刑有關之共犯、未遂犯
    、想像競合犯、牽連犯、連續犯、結合犯，以及累犯加重、
    自首減輕暨其他法定加減原因（如身分加減）與加減例等一
    切情形，綜其全部罪刑之結果而為比較（最高法院九十五年
    五月二十三日九十五年度第八次刑事庭會議決議參照）。茲
    就本件新舊法比較結果敘述如下：
  (一)關於罰金刑，刑法分則編各罪所定罰金刑之貨幣單位原為銀
    元，修正前刑法第三十三條第五款規定：「罰金：一元（銀
    元）以上。」，而依罰金罰鍰提高標準條例規定，就七十二
    年六月二十六日前修正之刑法部分條文罰金數額提高二至十
    倍，其後修正者則不提高倍數，並依現行法規所定貨幣單位
    折算新臺幣條例規定，以銀元一元折算新臺幣三元。修正後
    刑法第三十三條第五款規定：「罰金：新臺幣一千元以上，
    以百元計算之。」，刑法第三十三條第五款所定罰金貨幣單
    位經修正為新臺幣後，刑法分則各罪所定罰金刑之貨幣單位
    亦應配合修正為新臺幣，為使刑法分則編各罪所定罰金之最
    高數額與刑法修正前趨於一致，乃增訂刑法施行法第一條之
    一：「中華民國九十四年一月七日刑法修正施行後，刑法分
    則編所定罰金之貨幣單位為新臺幣。九十四年一月七日刑法
    修正時，刑法分則編未修正之條文定有罰金者，自九十四年
    一月七日刑法修正施行後，就其所定數額提高為三十倍。但
    七十二年六月二十六日至九十四年一月七日新增或修正之條
    文，就其所定數額提高為三倍。」。從而，刑法分則編各罪
    所定罰金刑之最高數額，於上開規定修正後並無不同，惟修
    正後刑法第三十三條第五款所定罰金刑最低數額，較之修正
    前提高，自以修正前刑法第三十三條第五款規定有利於被告
    。
　(二)本件被告犯罪時之刑法第四十一條第一項前段規定：「犯最
    重本刑為五年以下有期徒刑以下之刑之罪，而受六個月以下
    有期徒刑或拘役之宣告，因身體、教育、職業、家庭之關係
  　或其他正當事由，執行顯有困難者，得以一元以上三元以下
    折算一日，易科罰金。」又被告行為時之易科罰金折算標準
    ，依修正前罰金罰鍰提高標準條例第二條前段（現已刪除）
    規定，就其原定數額提高為一百倍折算一日，則本件被告行
    為時之易科罰金折算標準，應以銀元三百元折算一日，經折
    算為新臺幣後，應以新臺幣九百元折算為一日。惟九十五年
    七月一日修正公布施行之刑法第四十一條第一項前段則規定
    ：「犯最重本刑為五年以下有期徒刑以下之刑之罪，而受六
    個月以下有期徒刑或拘役之宣告者，得以新臺幣一千元、二
    千元或三千元折算一日，易科罰金。」比較修正前後之易科
    罰金折算標準，以九十五年七月一日修正公布施行前之規定
    ，較有利於受刑人，自應依現行刑法第二條第一項前段，適
    用修正前刑法第四十一條第一項前段規定，定其易科罰金之
    折算標準。
  (三)綜此，依整體比較之結果，依修正後刑法第二條第一項前段
    之規定，適用行為時之舊法處斷。
三、核被告所為，係犯刑法第二百七十七條第一項之傷害罪。原
    審審酌被告與告訴人為夫妻關係，須長久共同生活，彼此間
    應相互尊重與體諒，不應動輒以暴力相向，縱有爭執，亦應
    循平和之方式解決，被告捨此不為，反動手傷害告訴人，顯
    有高度可責，並考量告訴人因此受有前揭傷害之程度，及被
    告迄今並未與告訴人達成和解或對之有所賠償，猶飾詞圖卸
    其責，應受有相當程度之刑事非難；惟另念及被告前無犯罪
    前科，有臺灣高等法院被告前案紀錄表一份在卷可按，素行
    尚佳等一切情狀，依刑事訴訟法第四百四十九條第一項前段
    、第三項，刑法第二條第一項前段、第二百七十七條第一項
    、修正前刑法第四十一條第一項前段，罰金罰鍰提高標準條
    例第一條前段、廢止前罰金罰鍰提高標準條例第二條，判處
    被告拘役二十日，並諭知易科罰金之折算標準。經核其認事
    用法，並無不合，量刑亦屬妥適，告訴人甲○○以被告於告
    訴人受傷害後，未陪同就醫、給予金錢資助，且告訴人迄今
    尚未完全復元，被告不聞不問，也未承認錯誤，並無悔意等
    語為由，聲請檢察官提起本件上訴為無理由，應予駁回。
據上論斷，應依刑事訴訟第四百五十五條之一第一項、第三項、
第三百六十八條，判決如主文。
本案經檢察官張誌洋到庭執行職務。
中　　華　　民　　國　　96　　年　　4 　　月　　30　　日
                刑事第五庭  審判長法  官  陳坤地
                                  法  官  許映鈞
                                  法  官  李麗珠
上列正本證明與原本無異。
不得上訴。
                                  書記官  林政良
中　　華　　民　　國　　96　　年　　4 　　月　　30　　日
附錄本案論罪科刑法條全文：
刑法第277條
傷害人之身體或健康者，處三年以下有期徒刑、拘役或一千元以
下罰金。
犯前項之罪因而致人於死者，處無期徒刑或七年以上有期徒刑；
致重傷者，處三年以上十年以下有期徒刑。
